【裁判字號】    99,訴,1783
【裁判日期】    990906
【裁判案由】    毒品危害防制條例
【裁判全文】
臺灣臺中地方法院刑事判決              99年度訴字第1783號
公  訴  人  臺灣臺中地方法院檢察署檢察官
被      告  丙○○
選任辯護人  林道啟律師
上列被告因違反毒品危害防制條例案件，經檢察官提起公訴（99
年度偵字第3163、4236、11154號），本院判決如下：
    主  文
丙○○犯如附表二編號1至4號所示之販賣第二級毒品罪，各處如
附表二編號1至4號所示之刑。應執行有期徒刑柒年陸月；未扣案
之販賣第二級毒品所得之財物共計新臺幣伍仟元均沒收，如全部
或一部不能沒收時，以其財產抵償之；扣案之Bluetooth廠牌行
動電話機具壹支（含行動電話門號0000000000號SIM卡壹枚）、
分裝袋貳只及杓子貳支均沒收。
    犯罪事實
一、丙○○（綽號「普仔」，即瓠瓜之台語發音）明知甲基安非
    他命係毒品危害防制條例第2條第2項第2款所規定之第二級
    毒品，未經許可不得持有、販賣，竟各基於販賣第二級甲基
    安非他命以營利之犯意，分別與乙○○、王志、甲○○等
    3 人，於如附表一「電話聯絡交易之時間欄」所示之時間，
    以如附表一「聯絡電話欄」所示之行動電話聯絡後，未幾，
    即至如附表一「交易地點欄」所示之地點，將如附表一「交
    易數量欄」所示之第二級毒品甲基安非他命，以如附表一「
    交易金額欄」所示之價額，販售予乙○○、王志、甲○○
    等3人，共計牟利新臺幣（下同）5千元。嗣於99年2月2日上
    午7時30分許，為警持本院核發之搜索票在臺中縣大甲鎮○○路19之5號查獲，並當場扣得丙○○所有供聯絡販賣第二
    級毒品甲基安非他命所持用之Bluetooth廠牌行動電話機具1
    支（含行動電話門號0000000000號SIM卡1枚）及販賣時供分
    裝毒品使用之分裝袋2只及杓子2支。
二、案經臺中縣警察局大甲分局報告臺灣臺中地方法院檢察署檢
    察官偵查起訴。
    理  由
一、程序方面：
（一）按被告以外之人於審判外之言詞或書面陳述，除法律有規
      定者外，不得作為證據，刑事訴訟法第159條第1項固定有
      明文，惟被告以外之人於審判外之陳述，雖不符合同法第
      159條之1至第159條之4規定，但經當事人於審判程序同意
      作為證據，法院審酌該言詞陳述或書面陳述作成時之情況
      ，認為適當者，亦得為證據，當事人、代理人或辯護人於
      法院調查證據時，知有第159條第1項不得為證據之情形，
      而未於言詞辯論終結前聲明異議者，視為有前項之同意，
      此觀同法第159條之5規定即明。查本判決後開引用各該被
      告丙○○以外之人於審判外之陳述（包含書面陳述），皆
      屬傳聞證據，惟檢察官、被告及其選任辯護人雖知上開證
      據資料為傳聞證據，仍於本院審判期日中對各該證據資料
      均表示無意見而不予爭執，且迄至言詞辯論終結前亦未再
      聲明異議，本院審酌上開證據資料製作時之情況尚無違法
      不當等瑕疵，且與本案具有關連性，認為以之作為證據應
      屬適當，揆諸前開規定，爰逕依刑事訴訟法第159條之5規
      定，認前揭證據資料均具有證據能力。
（二）偵查犯罪機關依法定程序監聽之錄音，係以監聽之錄音帶
      為其調查犯罪所得之證據，司法警察依據監聽錄音結果予
      以翻譯而製作之通訊監察譯文，乃該監聽錄音帶內容之顯
      示，此為學理上所稱之「派生證據」，屬於文書證據之一
      種。於被告或訴訟關係人對其譯文之真實性發生爭執或有
      所懷疑時，法院固應依刑事訴訟法第165條之1第2項之規
      定，勘驗該監聽錄音帶以踐行調查證據之程序，俾確認該
      錄音聲音是否為通訊者本人及其內容與通訊監察譯文之記
      載是否相符，或傳喚該通訊者為證據調查。倘被告或訴訟
      關係人對該通訊監察譯文之真實性並不爭執，即無勘驗辨
      認其錄音聲音之調查必要性，法院於審判期日如已踐行提
      示通訊監察譯文供當事人辨認或告以要旨，使其表示意見
      等程序並為辯論者，其所為之訴訟程序即無不合（最高法
      院97年度台上字第561號刑事判決意旨參照）。本案卷附
      被告所使用之門號0000000000號行動電話通訊監察譯文，
      係員警依本院98年聲監字第1444號通訊監察書所為合法監
      聽，再根據錄音結果予以翻譯製作而成，有本院核發之上
      開通訊監察書在卷可憑。而被告及其選任辯護人對於該通
      訊監察譯文之真實性並不爭執，且本院亦於審理期日踐行
      提示及告以要旨之程序，揆諸前揭說明，該通訊監察譯文
      亦均應具有證據能力。
（三）按關於非供述證據之物證，或以科學、機械之方式，對於
      當時狀況所為忠實且正確之記錄，性質上並非供述證據，
      均應無傳聞法則規定之適用；如該非供述證據非出於違法
      取得，並已依法踐行調查程序，即不能謂無證據能力，最
      高法院97年度台上字第1401、6153、3854號判決要旨參照
      。本件其餘非供述證據例如扣案之Bluetooth廠牌行動電
      話機具1支（含行動電話門號0000000000號SIM卡1枚）、
      分裝袋2只及杓子2支，因非屬供述證據，並無人對現實情
      形之記憶、知覺經常可能發生之誤差（如知覺之主觀性及
      記憶隨時間推移而發生變化、遺忘等），故上開非供述證
      據，並無傳聞法則之適用至明，又上開證物與本案具有關
      聯性，被告及其選任辯護人亦未爭執上開非供述證據有何
      違法取得上開物證之情形，復經本院於審理中踐行調查程
      序，自均有證據能力。
二、實體方面：
（一）上揭犯罪事實，業據被告丙○○於本院審理時坦承不諱，
      核與證人乙○○於警詢、偵查及本院審理中；證人王志
      、甲○○於警詢及偵查中之證述內容相符，並有門號0000
      000000號行動電話之通訊監察譯文、本院98年聲監字第14
      44號之通訊監察書在卷可憑，復有被告所有供聯絡販賣第
      二級毒品甲基安非他命所持用之Bluetooth廠牌行動電話
      機具1支（含行動電話門號0000000000號SIM卡1枚）及販
      賣時供分裝毒品使用之分裝袋2只及杓子2支扣案可資佐證
      ，足見被告自白與事實相符而堪採信。又按近年來毒品之
      濫用，危害國民健康與社會安定日益嚴重，治安機關對於
      販賣或施用毒品之犯罪行為，無不嚴加查緝，各傳播媒體
      對於政府大力掃毒之決心亦再三報導，已使毒品不易取得
      且物稀價昂，苟被告於有償交付毒品甲基安非他命予買受
      人之交易過程中無利可圖，縱屬至愚，亦無甘冒被取締移
      送法辦判處重刑之危險而平白從事上開毒品交易之理。是
      其販入之價格必較其出售之價格為低，而有從中賺取買賣
      價差牟利之意圖及事實，應屬合理認定。又販賣毒品甲基
      安非他命係違法行為，非可公然為之，而毒品甲基安非他
      命亦無公定價格，係可任意分裝增減分量，且每次買賣之
      價格、數量，亦隨時依雙方之關係深淺、資力、需求量、
      對行情之認知、來源是否充裕、查緝是否嚴緊、購買者被
      查獲時供述購買對象之可能風險之評估等因素，而異其標
      準，機動調整，非可一概論之。從而販賣之利得，除非經
      行為人詳細供出各次所販賣之毒品之進價及售價，且數量
      俱臻明確外，實難察得其交易實情，然販賣者從價差或量
      差中牟利，方式雖異，惟其販賣行為在意圖營利則屬同一
      。從而，舉凡有償交易，除足以反證其確係另基於某種非
      圖利本意之關係外，通常尚難因無法查悉其精確之販入價
      格，作為是否高價賣出之比較，諉以無營利之意思而阻卻
      販賣犯行之追訴。本案販賣第二級毒品甲基安非他命之犯
      行屬重罪，如於買賣之過程中無利可圖，被告何必甘冒觸
      犯刑罰之高度風險幫助他人取得毒品？是依一般經驗法則
      ，自堪信被告各次販賣第二級毒品甲基安非他命時，確有
      從中賺取買賣價差，而有牟利之意圖甚明。是被告前揭犯
      行，事證已臻明確，應依法論科。
（二）查甲基安非他命係屬毒品危害防制條例第2條第2項第2款
      所列之第二級毒品，核被告如犯罪事實欄所示之行為，均
      係違犯毒品危害防制條例第4條第2項之販賣第二級毒品罪
      。又被告販賣第二級毒品甲基安非他命前持有第二級毒品
      甲基安非他命之低度行為，應為販賣第二級毒品甲基安非
      他命之高度行為所吸收，不另論罪。本件被告所犯4次販
      賣第二級毒品犯行，犯意各別，行為互殊，應予分論併罰
      。爰審酌被告不思正途，無視於國家對於杜絕毒品犯罪之
      禁令及毒品對於健康之戕害，販賣第二級毒品甲基安非他
      命足使購毒者施用後，導致精神障礙與性格異常，甚至造
      成人民生命健康受損之危險以及成癮性，嚴重戕害國人身
      體健康，且危害社會安全，行為殊不可取，暨審酌被告犯
      罪之動機、目的、手段，犯後尚能承認犯行，知所悔悟，
      態度良好等一切情狀，分別量處如主文所示之刑，並定其
      應執行之刑，以資懲儆。
（三）按犯毒品危害防制條例第4條至第9條、第12條、第13條或
      第14條第1項、第2項之罪者，其供犯罪所用或因犯罪所得
      之財物，均沒收之，如全部或一部不能沒收時，追徵其價
      額或以其財產抵償之，為該條例第19條第1項所明定。而
      犯罪所得之財物，不能與正常營利事業計算營利所得之情
      形相提並論，是所稱因犯罪所得之財物，乃指犯罪行為所
      直接取得而法律上無第三人得主張權利之一切財物而言，
      則上開規定所指販賣毒品所得之財物，依法諭知沒收時，
      舉凡販賣毒品所得之財物，不問其中何部分屬於成本，何
      部分屬於犯罪之利得，均應予以沒收，並非僅限於所賺取
      之差價部分，始符立法之本旨（最高法院98年度台上字第
      3081號判決意旨參照）；本件被告4次販賣第二級毒品所
      得之財物合計5千元，雖均未扣案，惟仍應依毒品危害防
      制條例第19條第1項規定，分別於其各次販賣第二級毒品
      甲基安非他命之主刑項下宣告沒收，如全部或一部不能沒
      收時，以其財產抵償之。又扣案之分裝袋2只及杓子2支，
      均係被告所有，並供其為本件販賣第二級毒品時分裝毒品
      所用之物，業據被告供承在卷；扣案之Bluetooth廠牌行
      動電話機具1支（含行動電話門號0000000000號SIM卡1枚
      ，因該行動電話SIM卡於客戶申請門號並取得SIM卡時，即
      已取得該SIM卡之所有權，所有權移歸申請人或使用人，
      已非電信公司所有之物），雖係被告胞妹蔡嘉瑢所申辦，
      惟皆由被告所使用，且為其所有，業據被告供明在卷，並
      經本院查明係供被告與證人乙○○、王志、甲○○聯絡
      交易毒品使用，應依毒品危害防制條例第19條第1項之規
      定沒收之。另扣案之玻璃吸食器1組、殘渣袋3只、第一級
      毒品海洛因1包（毛重0.63公克，係被告施用後剩餘之毒
      品；被告施用海洛因及甲基安非他命之犯行，由檢察官另
      行向本院聲請裁定執行觀察、勒戒）、現代廠牌行動電話
      機具1支（含行動電話門號0000000000號SIM卡1枚）、Son
      y Ericsson廠牌行動電話機具1支（含行動電話門號00000
      00000號SIM卡1枚）、Nokia廠牌行動電話機具1支（含行
      動電話門號0000000000號SIM卡1枚）及行動電話門號0000
      000000號SIM卡1枚（與行動電話門號0000000000號SIM卡1
      枚併同置於該支Bluetooth廠牌行動電話機具內），雖均
      係被告所有，惟查無積極證據足以證明係供被告販賣本件
      第二級毒品甲基安非他命所用之物，爰不併予宣告沒收，
      附此敘明。
據上論斷，應依刑事訴訟法第299條第1項前段，毒品危害防制條
例第4條第2項、第19條第1項，刑法第11條、第51第5款，判決如
主文。
中    華    民    國    99    年    9     月    6     日
                  刑事第十四庭  審判長  法  官  陳得利
                                        法  官  何世全
                                        法  官  許月馨
上正本證明與原本無異。
如不服本判決，應於收受送達後10日內向本院提出上訴書狀（應
敘述具體理由並附繕本）。
上訴書狀如未敘述理由，應於上訴期間屆滿後20日內補提理由書
於本院。
                                        書記官  黃美雲
中    華    民    國    99    年    9     月    6     日
附錄論罪科刑法條
毒品危害防制條例第4條第2項：
製造、運輸、販賣第二級毒品者，處無期徒刑或七年以上有期徒
刑，得併科新臺幣一千萬元以下罰金。
附表一
┌─┬──┬────┬────┬───┬───┬─────┐
│編│販賣│電話聯絡│交易    │交易金│交易數│聯絡電話  │
│號│對象│交易之時│地點    │額（新│量（含│          │
│  │    │間      │        │臺幣）│袋重）│          │
│  │    │        │        │      │      │          │
├─┼──┼────┼────┼───┼───┼─────┤
│1 │陳  │民國98年│臺中縣大│2000元│0.7   │丙○○以門│
│  │孝  │12月20日│甲鎮大甲│      │公克  │號00000000│
│  │華  │12:41:40│火葬場附│      │      │15號行動電│
│  │    │13:00:52│近之廣場│      │      │話與乙○○│
│  │    │13:05:25│        │      │      │持用之門號│
│  │    │13:09:06│        │      │      │0000000000│
│  │    │        │        │      │      │號行動電話│
│  │    │        │        │      │      │聯繫      │
├─┼──┼────┼────┼───┼───┼─────┤
│2 │王  │民國98年│臺中縣大│1000元│0.4   │丙○○以門│
│  │志  │12月22日│甲鎮臨江│      │公克  │號00000000│
│  │  │18:04:13│路與經國│      │      │15號行動電│
│  │    │18:15:04│路口之萊│      │      │話與王志峰│
│  │    │18:20:22│爾富便利│      │      │持用之門號│
│  │    │        │超商前  │      │      │0000000000│
│  │    │        │        │      │      │號行動電話│
│  │    │        │        │      │      │聯繫      │
├─┼──┼────┼────┼───┼───┼─────┤
│3 │王  │民國98年│同上    │1500元│0.5   │同上      │
│  │志  │12月26日│        │      │公克  │          │
│  │  │14:21:25│        │      │      │          │
├─┼──┼────┼────┼───┼───┼─────┤
│4 │郭  │民國99年│甲○○位│500元 │0.3   │丙○○以門│
│  │銘  │1月4日  │於臺中縣│      │公克  │號00000000│
│  │智  │10:35:30│大甲鎮中│      │      │15號行動電│
│  │    │11:09:59│山路2段 │      │      │話與甲○○│
│  │    │11:16:23│566巷1號│      │      │持用之門號│
│  │    │        │之32住處│      │      │0000000000│
│  │    │        │前      │      │      │號行動電話│
│  │    │        │        │      │      │聯繫      │
└─┴──┴────┴────┴───┴───┴─────┘
附表二
┌─┬───────┬─────┬───────────┐
│編│犯罪事實      │所犯法條及│宣告刑（主刑及從刑）  │
│號│              │罪名      │                      │
├─┼───────┼─────┼───────────┤
│1 │如附表一編號1 │毒品危害防│丙○○販賣第二級毒品，│
│  │所示          │制條例第4 │處有期徒刑柒年貳月。未│
│  │              │條第2項之 │扣案之販賣第二級毒品所│
│  │              │販賣第二級│得之財物新臺幣貳仟元沒│
│  │              │毒品罪    │收，如全部或一部不能沒│
│  │              │          │收時，以其財產抵償之；│
│  │              │          │扣案之Bluetooth廠牌行 │
│  │              │          │動電話機具壹支（含行動│
│  │              │          │電話門號0000000000號SI│
│  │              │          │M卡壹枚）、分裝袋貳只 │
│  │              │          │及杓子貳支均沒收。    │
├─┼───────┼─────┼───────────┤
│2 │如附表一編號2 │同上      │丙○○販賣第二級毒品，│
│  │所示          │          │處有期徒刑柒年貳月。未│
│  │              │          │扣案之販賣第二級毒品所│
│  │              │          │得之財物新臺幣壹仟元沒│
│  │              │          │收，如全部或一部不能沒│
│  │              │          │收時，以其財產抵償之；│
│  │              │          │扣案之Bluetooth廠牌行 │
│  │              │          │動電話機具壹支（含行動│
│  │              │          │電話門號0000000000號SI│
│  │              │          │M卡壹枚）、分裝袋貳只 │
│  │              │          │及杓子貳支均沒收。    │
├─┼───────┼─────┼───────────┤
│3 │如附表一編號3 │同上      │丙○○販賣第二級毒品，│
│  │所示          │          │處有期徒刑柒年貳月。未│
│  │              │          │扣案之販賣第二級毒品所│
│  │              │          │得之財物新臺幣壹仟伍佰│
│  │              │          │元沒收，如全部或一部不│
│  │              │          │能沒收時，以其財產抵償│
│  │              │          │之；扣案之Bluetooth廠 │
│  │              │          │牌行動電話機具壹支（含│
│  │              │          │行動電話門號0000000000│
│  │              │          │號SIM卡壹枚）、分裝袋 │
│  │              │          │貳只及杓子貳支均沒收。│
├─┼───────┼─────┼───────────┤
│4 │如附表一編號4 │同上      │丙○○販賣第二級毒品，│
│  │所示          │          │處有期徒刑柒年貳月。未│
│  │              │          │扣案之販賣第二級毒品所│
│  │              │          │得之財物新臺幣伍佰元沒│
│  │              │          │收，如全部或一部不能沒│
│  │              │          │收時，以其財產抵償之；│
│  │              │          │扣案之Bluetooth廠牌行 │
│  │              │          │動電話機具壹支（含行動│
│  │              │          │電話門號0000000000號SI│
│  │              │          │M卡壹枚）、分裝袋貳只 │
│  │              │          │及杓子貳支均沒收。    │
└─┴───────┴─────┴───────────┘

司法院資訊處製作；財團法人民間司法改革基金會備份。
